臺灣臺中地方法院民事判決　96年度訴字第1783號
原　　　告　中華民國經濟部
訴訟代理人　丙○○
複　代理人　甲○○
被　　　告　詠權有限公司
法定代理人　乙○○
上列當事人間請求給付違約金等事件，本院於民國96年11月12日
言詞辯論終結，判決如下：
    主      文
被告應給付原告新台幣玖萬柒仟捌佰伍拾肆元，及自民國九十六
年十一月六日起至清償日止，按年息百分之五計算之利息。
訴訟費用由被告負擔五分之一，餘由原告負擔。
原告其餘之訴駁回。
本判決得假執行。
原告其餘假執行之聲請駁回。
    事實及理由
一、按訴訟代理人係以當事人名義代為或代受訴訟行為之人，衡
    其性質，應以自然人為限，當事人不得委任法人、非法人團
    體、中央或地方機關為訴訟代理人。如當事人委任法人、非
    法人團中央或地方機關為訴訟代理人者，並由該法人、非法
    人團體、中央或地方機關之法定代理人代理訴訟者，其代為
    之訴訟行為並非無效，法院之裁判應逕列該法定代理人本人
    為訴訟代理人（最高法院64年7月8日民庭總會決定（三））
    。本件原告雖委任經濟部工業局台中工業區務中心為訴訟代
    理人，然依上開說明，即應列上開機關之法定代理人丙○○
    為訴訟代理人，合先敘明。
二、被告經合法通知，無正當理由，未於言詞辯論期日到場，核
    無民事訴訟法第386 條各款所列情形，爰依原告之聲請，由
    其一造辯論而為判決。
三、本件原告主張：被告於民國（下同）94年4月12 日向原告承
    租門牌號碼為台中市○○區○○里○○區○○路210號2 樓之1
    之建物（即台中工業區科技大樓第2 樓，戶號：建築物A201
    ，下稱系爭房屋），租賃期間自94年4月12日起至98年4月11
    日止，每月租金為新台幣（下同）65,447元，雙方並訂有租
    賃契約書（即原證一，下稱系爭租賃契約），且經公證。然
    被告因財務發生困難，雙方於95年10月11日合意終止系爭租
    賃契約，是依系爭租賃契約書第14條之規定，被告既於租期
    屆滿前放棄承租即應於租約終止之日起1 個月內返還系爭租
    賃標的物，並回復原狀。詎料，被告遲至96年1月1日始為搬
    遷，且未回復系爭房屋之原狀，屢經原告通知，均置之不理
    。原告迫於無奈，乃於96年2月1日代被告就系爭房屋回復原
    狀，共計支出費用21,000元。為此，依系爭租賃契約第15條
    第2、3款之規定，請求被告返還回復原狀費用21,000元及自
    95年11月12日起至96年2月1日止（合計81天）逾期未返還系
    爭房屋暨回復系爭房屋原狀之違約金（即每逾1日支付相當3
    倍日租金之賠償金）530,226元。另原告業於96年2月13日為
    被告代繳其所積欠訴外人台灣土地開發股份有限公司自96年
    8月至11 月有關代辦出租科技大樓公共水、電、清潔及管理
    費45,697元，及訴外人台灣電力股份有限公司自95年8 月22
    日至95年10月15日之電力使用費、外接電力費、供電設備維
    持費10,157元，合計代墊款項共55,854元。綜上，爰依兩造
    系爭租賃契約書之約定，請求被告給付違約金及代墊款項共
    計585,326元。訴之聲明：(1)被告應給付原告585,326元，及
    自起訴狀繕本送達之日起至清償日止，按年息5%計算之利息
    。(2)願供擔保，請准宣告假執行。
四、原告主張之上開事實，業據原告提出租賃契約書影本1 份、
    代辦出租台中工業區科技大樓繳款收據1 紙、台灣電力公司
    收據4紙、被告公司設立登記事項卡1份及被告公司法定代理
    人戶籍謄本1 紙為證，其中租賃契約書部分核與該原本相符
    。被告未於言詞辯論期日到場，亦未提出書狀作何聲明或陳
    述，本院依調查證據之結果，堪認原告上開之主張為真實。
五、按當事人得約定債務人於債務不履行時，應支付違約金。違
    約金，除當事人另有訂定外，視為因不履行而生損害之賠償
    總額。其約定如債務人不於適當時期或不依適當方法履行債
    務時，即須支付違約金者，債權人除得請求履行債務外，違
    約金視為因不於適當時期或不依適當方法履行債務所生損害
    之賠償總額。民法第條250 條，定有明文。本於契約自由原
    則，契約當事人自得為自己債務之擔保（按違約金條款，實
    為自己債務之擔保），而為違約金條款之約定（包括損害賠
    償預定性及懲罰性違約金）。本件被告依系爭租賃契約書第
    14條約定，自負有於返還租賃物時回復原狀之義務，其既未
    依約履行，而由原告代為回復原狀，是依同契約書第15條第
    2 款約定，被告自負有返還原告代為「回復原狀」而支付之
    費用，故原告此部分21,000元之請求，自有理由。另依系爭
    租賃契約第15條第3 款之規定，尚亦可請求被告支付違約金
    。本院參以，民法第205 條（法定利率最高之限制）及最高
    法院53年度台上字第936號、82年度台上字第710號、84年度
    台上字第1632號判決要旨所示之內容，本件原告代為回復原
    狀而支付之費用僅為21,000元，及原告已對被告取得至96年
    1月11日之租金債權之執行名義（註：本院96年度執字第412
    95號債權憑證）等情。本件原告請求被告未為回復原狀應賠
    償之違約金530,226元，顯屬過高。是本院依民法252條以職
    權減至相當於前開原告所支付之費用即21,000元為適當（最
    高法院49年台上字第807號判例要旨參照），此部分原告逾
    上開範圍之請求，於法即有未合，自無理由。
六、次按，就債之履行有利害關係之第三人為清償者，於其清償
    之限度內承受債權人之權利，但不得有害於債權人之利益。
    民法第312 條，定有明文。本件原告為系爭建物之出租人，
    其代承租人即被告，支付被告於租賃期間積欠訴外人台灣土
    地開發股份有限公司之大樓公共水、電、清潔及管理費，積
    欠訴外人台灣電力股份有限公司之電力使用費、外接電力費
    、供電設備維持費，原告自屬就債之履行有利害關係之第三
    人，原告既分別為被告清償45,697元、10,157元，則依上開
    規定，原告自得承受上開債權人之債權，向被告請求返還上
    開代為支付之費用。是原告請求被告返還代墊款項共55,854
    元，洵屬適法，自有理由，應予准許。
七、綜上，本件原告請求於被告給付97,854元（即21,000元＋21
    ,000 元＋55,854元＝97,854 元），及自起訴狀繕本送達之
    翌日（即96年11月6 日）起至清償日止，按年息5%計算之法
    定遲延利息，為有理由，應予准許。逾此範圍外之請求，於
    法自屬無據，無從准許，自應予以駁回。
八、假執行之宣告：本判決原告勝訴部分未逾50萬元，爰依民事
    訴訟法第389條第1項第5 款規定，依職權為假執行之宣告。
    至原告敗訴部分，其假執行之聲請，既失所附麗，應併予駁
    回。
九、據上論結：本件原告之訴為一部有理由，一部無理由，依民
    事訴訟法第385條第1項前段、第79條、389條第1項第5 款，
    判決如主文。
中　　華　　民　　國　　96　　年　　11　　月　　26　　日
                  民事第二庭    法  官  陳添喜
正本係照原本作成。
如對本判決上訴，須於判決送達後20日內向本院提出上訴狀。
中　　華　　民　　國　　96　　年　　11　　月　　26　　日
                                書記官  鄭晉發
